【裁判字號】    94,訴,1916
【裁判日期】    950324
【裁判案由】    返還借款
【裁判全文】
臺灣板橋地方法院民事判決              94年度訴字第1916號
原      告  丙○○
被      告  乙○○
???????????送臺北縣.
            甲○○
                        4號.
上列當事人間請求返還借款事件，經本院於民國95年3 月10日言
詞辯論終結，判決如下：
    主  文
被告甲○○應給付原告新臺幣貳佰伍拾萬元，及自民國九十四年
五月十八日起至清償日止，按年息百分之五計算之利息。
原告其餘之訴駁回。
訴訟費用由被告甲○○負擔二分之一，餘由原告負擔。
本判決第一項於原告以新臺幣捌拾參萬元為被告甲○○供擔保後
，得假執行。
原告其餘假執行之聲請駁回。
    事實及理由
一、本件被告經合法通知，均未於言詞辯論期日到場，核無民事
    訴訟法第386 條所列各款情形，爰依原告之聲請，由其一造
    辯論而為判決。
二、原告起訴主張：被告甲○○前於民國93年10月11日向原告借
    款，原告因此於93年10月11日至94年1 月間，先後轉帳共新
    臺幣（下同）2,494,400 元至被告甲○○匯豐商業銀行板橋
    分行帳號0000000000000 號帳戶及被告甲○○擔任負責人之
    亞振環保科技有限公司（下稱亞振公司）誠泰商業銀行永和
    分行帳號000000000000000 號帳戶，雙方約定借款利息為月
    息1 分，被告甲○○並於94年1 月31日將亞振公司所簽發，
    以誠泰商業銀行永和分行為付款人，發票日94年3 月15日，
    金額250 萬元，票號FB0000000 號之支票1 紙（下稱系爭支
    票）交付原告作為前開借款本金與利息之擔保，被告二人均
    在系爭支票上背書。系爭支票屆期後，因被告甲○○要求寬
    延2 個月，故原告延至94年5 月17日方提示系爭支票，惟因
    存款不足及拒絕往來而遭退票，爰依消費借貸契約之返還請
    求權及支票之法律關係，求為判決：(一)、被告應連帶給付原
    告250 萬元及自94年5 月18日至清償日止，按年息百分之5
    計算之利息。(二)、原告願供擔保請准宣告假執行。
三、被告乙○○未於言詞辯論期日到場，惟據其先前於準備程序
    開庭之陳述及所具書狀略稱：被告乙○○與甲○○前為夫妻
    。本件乃被告甲○○於93年間因經商關係與原告間之財務往
    來，係被告甲○○向原告借款，被告乙○○未曾經手或參與
    任何借貸之事，原告於起訴時主張被告二人曾相偕於94年1
    月31日晚上一同前往原告汽車商行向其借貸250 萬元乙節與
    事實不符。被告乙○○雖曾應被告甲○○之要求在系爭支票
    上簽名，惟其係因遭被告甲○○以家暴之方式脅迫，方不得
    不在系爭支票之背面背書，嗣被告乙○○曾接獲原告之來電
    確認系爭支票確為被告乙○○所簽名背書，然原告既未持有
    對被告乙○○之真正債權憑證，被告乙○○又係在非自主意
    識之情況下才在系爭支票上簽名，原告依借款關係及支票之
    法律關係向被告乙○○提起本件訴訟，自無理由。爰聲明：
    原告之訴及假執行之聲請均駁回；如受不利判決，願供擔保
    請准宣告免為假執行。
四、被告甲○○未於言詞辯論期日到場，亦未提出書狀作何聲明
    或陳述。
五、本院得心證之理由
(一)、原告主張被告甲○○前於93年10月11日向其借款，原告因此
    於93年10月11日至94年1 月間，共先後轉帳2,494,400 元至
    被告甲○○與亞振公司之前揭帳戶，雙方約定借款利息為月
    息1 分，被告甲○○並於94年1 月31日交付原告金額250 萬
    元、發票日為94年3 月15日之系爭支票作為前開借款本息之
    擔保，迄今被告甲○○尚未償還任何款項，系爭本票經原告
    於94年5 月17日提示亦遭退票等事實，業據原告提出與其所
    述相符之轉帳交易明細影本與支票影本各2 紙、存摺封面、
    系爭支票與臺灣票據交換所退票理由單影本各1 紙為證（附
    於本院卷第4 頁、第31頁、第32頁、第39頁），復參以被告
    乙○○所陳述其前夫即被告甲○○於93年間曾因經商關係向
    原告借貸款項，被告甲○○並曾要求被告乙○○在系爭支票
    上背書作為被告甲○○借款之擔保等情，原告主張之前開事
    實，自堪認為真正。
(二)、原告又主張系爭支票經其提示後，因存款不足及為拒絕往來
    戶而遭退票，被告均係系爭支票之背書人，原告自得向被告
    行使追索權，請求被告連帶給付支票金額等語；被告乙○○
    對於曾在系爭支票上背書乙節固不爭執，然以其係遭被告甲
    ○○所脅迫，於不得已之情形下背書等情置辯。按支票之執
    票人，應於下列期限內，為付款之提示：一、發票地與付款
    地在同一省（市）區內者，發票日後7 日內。執票人不於第
    130 條所定期限內，或不於拒絕付款日或其後5 日內，請求
    作成拒絕證書者，對於發票人以外之前手喪失追索權，票據
    法第130 條第1 款、第132 條分別定有明文。蓋支票之性質
    為提示證券，支票之執票人應依票據法第130 條所定期限遵
    期為付款之提示，且於付款之提示遭拒絕時，始得對於前手
    行使追索權。經查系爭支票之發票日期為94年3 月15日，付
    款地為臺北縣永和市○○路411 號，發票地因未載明，依票
    據法第125 條第3 項之規定，應以發票人亞振公司之營業所
    即臺北縣永和市○○路136 號2 樓之1 為發票地等節，有系
    爭支票正反面影本及臺灣票據交換所退票理由單影本各1 紙
    附卷可稽，系爭支票之發票地與付款地既在同一省（市）區
    內，原告自應於發票日即94年3 月15日後之7 日內為付款之
    提示，惟原告卻遲至94年5 月17日方為付款之提示並遭退票
    ，有前開系爭支票影本及退票理由單足參，揆諸前開規定，
    原告對於背書人等發票人以外之前手自已喪失追索權，故原
    告依票據關係請求被告連帶給付250 萬元之票款及利息，應
    屬無據。
(三)、另原告於起訴時原係主張被告二人係於94年1 月31日晚間一
    同前往其設於臺北縣永和市○○路○ 段56號之汽車商行向其
    借用250 萬元現金，惟其於嗣後準備程序期日及言詞辯論期
    日，業已敘明本件係被告甲○○個人向其借款，且由其先後
    將借貸之款項多次匯入甲○○及甲○○所指定之亞振公司帳
    戶，被告乙○○並未向其借款，其僅要求甲○○找被告乙○
    ○在系爭支票上簽名背書等情，核與被告乙○○抗辯並未向
    原告借款之情相符，原告復未提出其與被告乙○○間存有任
    何金錢借貸關係之證明，原告自無從依借款契約之法律關係
    向被告乙○○請求給付，要屬當然。
(四)、綜上所述，原告依消費借貸契約之返還請求權，請求被告甲
    ○○給付250 萬元及自系爭支票退票日翌日即94年5 月18日
    至清償日止，按年息百分之5 計算之利息，為有理由，應予
    准許。原告另依支票之法律關係，請求被告連帶給付前開款
    項及依消費借貸契約之法律關係請求被告乙○○給付前開款
    項，則均無足採，應予駁回。原告陳明願供擔保請准宣告假
    執行，就原告勝訴部分，經核並無不合，爰酌定相當之擔保
    金額准許之。至原告敗訴部分，其假執行之聲請因訴之駁回
    而失所附麗，應併予駁回。
(五)、因本案事證已臻明確，兩造其餘主張、陳述及所提之證據暨
    攻擊防禦方法，經本院審酌後，認與本案判斷結果無影響，
    均毋庸再予一一審酌。
(六)、結論：本件原告之訴一部為有理由，一部為無理由，依民事
    訴訟法第385 條第1 項前段、第79條、第390 條第2 項，判
    決如主文。
中    華    民    國    95    年    3     月    24    日
                  民事第三庭?審判長法  官  陳映如
                                    法?官  陳麗玲
                                    法?官  吳佳穎
以上正本係照原本作成
如對本判決上訴，須於判決送達後20日內向本院提出上訴狀
中    華    民    國    95    年    3     月    24    日
                                    書記官  馬文慶


司法院資訊處製作；財團法人民間司法改革基金會備份。
